【裁判字號】    95,訴,869
【裁判日期】    951128
【裁判案由】    侵權行為損害賠償
【裁判全文】
臺灣板橋地方法院民事判決               95年度訴字第869號
原      告  乙○
訴訟代理人  高宏文律師
被      告  甲○
                        之1
訴訟代理人  莊明翰律師
上列當事人間請求侵權行為損害賠償事件，本院於中華民國95年
11月14日言詞辯論終結，判決如下：
    主  文
被告應給付原告新臺幣壹拾肆萬捌仟肆佰貳拾元，及自民國九十
五年四月二十四日起至清償日止，按年息百分之五計算之利息。
原告其餘之訴駁回。
訴訟費用由被告負擔百分之十五，餘由原告負擔。
本判決得假執行。但被告如於假執行程序實施前，以新臺幣壹拾
肆萬捌仟肆佰貳拾元為原告預供擔保，得免予假執行。
原告其餘假執行之聲請駁回。
    事實及理由
一、本件原告起訴主張：被告甲○於民國（下同）93年3 月28日
    晚間，駕駛車號2D-5837 號自用小客車，沿臺北市內湖區○
    ○○路○ 段15巷，由北往南方向行駛，於當日晚間11時54分
    許，行經上開巷弄與19巷無號誌路口時，本應注意減速慢行
    ，適原告乙○騎乘車號BKY-037 號重型機車，沿臺北市○○
    ○路○ 段19巷，由東往西方向行駛，被告依當時情形並無不
    能注意之情形，竟疏未注意仍貿然未採取必要之減速穿越該
    路口，致撞及原告機車，原告因而人車倒地，致受有左側額
    顳交界處腦挫傷併有輕度蜘蛛膜下腔出血、頭皮多處撕裂傷
    、右腹部及兩下肢多處擦傷等傷害。原告因上述車禍受有醫
    藥費之損害新臺幣（下同）52,395元、營養費及雜支費之損
    害20,000元、交通費之損害18,875元、減少勞動收入之損害
    170,800 元（原告出車禍前收入為每月22,000元，因原告受
    傷無法工作2 月又3 天，之後又須常回診治療而被迫離職，
    故合計損失有170,800 元）、機車毀損之損害48,950元、另
    原告肉體及精神上均受有重大傷害，並請求被告賠償非財產
    上損害688,980 元。爰依侵權行為損害賠償法律關係，提起
    本件訴訟等情。並為訴之聲明：(1)被告應給付原告1,000,00
    0 元，及自起訴狀繕本送達被告翌日起至清償日止，按年息
    5%計算之利息；(2)願供擔保請准宣告假執行。
二、被告則以：
(一)系爭車禍果如刑事判決所稱當時被告車速超過50公里，原告
    遭被告開車撞擊所受之傷僅顱骨骨折、蜘蛛膜下出血、腦出
    血、右肩韌帶傷害、多處擦傷，其餘全身四肢無他處骨折，
    此為疑點之一。且一般車輛以時速30公里受到撞擊時，安全
    氣囊均會充氣彈開藉以保護駕駛及前座乘客碰撞方向盤及儀
    表板，惟被告所駕駛自用小客車於車禍發生時安全氣囊全未
    充氣彈開，此為疑點之二。依上述二疑點，依合理推測實可
    得，被告所駕駛自小客車車速實未超過時速30公里。
(二)本件車禍如係被告駕駛自用小客車超速而撞上原告所騎乘之
    機車，原告及其機車受小客車碰撞後，應循自小客車原運動
    方向（即北向南）彈開，惟依偵查卷中道路事故現場圖，原
    告乙○卻往其原行徑方向（東向西）飛出，僅其機車依自小
    客車原行徑方向（北向南）彈出，合理之推測為原告行車速
    度未依速限行駛，致路口時與被告自小客車擦撞，原告乙○
    因原騎乘機車速度其快，致受慣性之影響仍向西飛出，而機
    車則因速度過快且在其行徑路線受到自小客車車體鋼板之影
    響而改變運動方向，向南方彈出，惟機車車速實為太快，往
    南彈出時，以右側車身為軸心旋轉，並於地面留刮地痕，至
    發生擦撞地點四十公尺外方停止。再原告所受傷害均集中在
    頭部，身體四肢卻無任何一處骨折，此係因原告依慣性飛出
    後，頭部撞擊地面（疑似未戴安全帽或未將安全帽戴好）而
    造成之傷害，因自小客車車速並未超速，致使原告乙○身體
    四肢無骨折現象。故由原告身體四肢未有骨折現象可得知被
    告車並無覆議鑑定書及刑事判決所稱未減速慢行及車速超過
    50公里之事實存在。又依道路事故現場圖中之標示，自小客
    車離案發地點約16公尺，且現場全無自小客車剎車痕跡，如
    果依刑事判決所稱自小客車車速在50公里以上，發生碰撞後
    ，自小客車如何能在距路口11.5公尺處即停車（且不留下剎
    車痕）？當碰撞發生時，自小客車車速維持在50公里以上，
    為何自小客車無輾壓過機車之事證呢？機車停止之位置卻在
    自小客車前方20公尺處呢？故被告駕駛自小客車行經案發路
    口時，車速實未過快（在時速30公里以下），亦有減速慢行
    之事實存在，並無台北市車輛行車事故鑑定覆議委員會鑑定
    覆議意見書及刑事判決中所稱行經無號誌路口未減速慢行或
    車速超過時速50公里之事實存在。況本件車禍原告亦與有過
    失。
(三)原告主張其受有之損害答辯如下：
１、醫藥費、營養費及雜支費部分：
    此部分原告已支付原告53,200元。另原告提出原證六中三軍
    總醫院收據竟含收據證明費，此部分顯非因車禍所受之損害。
    營養費及雜支費原告未說明，被告否認之。
２、交通費部分：
    原告所受傷害並不嚴重，為何必須以計程車代步？故被告否
    認其有此部分支出。退步言之，原證七、原證八之收據甚多
    收據未有車號或駕駛人之簽名，且一張收據上竟有2 種筆跡
    ，故被告否認其真正。
３、減少勞動收入部分：
    原告自認其為學生，為何又減少勞動收入之損害？原證九並
    未提到原告任職期間、簽發日期，被告否認其真正，亦否認原
    告受有此部分損害。
４、精神上損害賠償部分：
    本件車禍之發生係導因於原告未依規定行車所導致，此部分
    同上二所述，故被告否認受有688,980元之精神損害。
５、修車費用部分：
    本案之發生係因原告未依規定行車所導致，原告請求修車費
    用48,950元實無理由。退步言之，原告之機車非屬新品當有
    折舊問題，且原告請求之金額等同一輛新車之價值，亦有不
    當。
(四)本件被告已支付原告53,200元，及本件車禍肇事主因為原告
    ，其過失責任程度較重，自應於被告應賠償之總額中予以扣
    除等語置辯。並為答辯聲明：(1)原告之訴駁回；(2)如受不利
    之判決，願供擔保請准宣告免為假執行。
三、兩造不爭執之事項：
(一)被告甲○93年3 月28日晚間，駕駛車號2D-5837 號自用小客
    車，沿臺北市內湖區○○○路○ 段15 巷 ，由北往南方向行
    駛，於當日晚間11時54分許，行經上開巷弄與19巷無號誌路
    口時，適原告乙○騎乘車號BKY-037 號重型機車，沿臺北市
    ○○○路6 段19巷，由東往西方向行駛，被告撞及原告所騎
    乘之機車，原告因而人車倒地，致受有左側額顳交界處腦挫
    傷併有輕度蜘蛛膜下腔出血、頭皮多處撕裂傷、右腹部及兩
    下肢多處擦傷等傷害。
(二)被告上開過失傷害刑事部分業經臺灣士林地方法院94年度士
    交簡字第300 號判決判處被告有期徒刑5 個月，如易科罰金
    ，以參佰元折算1日確定。
(三)被告已支付原告53,200元。
四、原告主張本件車禍肇事原因為被告駕駛自小客車行經無號誌
    路未速慢行之事實，業有臺北市車輛行車事故鑑定委員會93
    年9 月29日北鑑審字第09330294700 號函附鑑定意見書及臺
    北市政府交通局93年12月16日北市交五字第09335287000 號
    函附臺北市車輛行車事故鑑定覆議委員會鑑定覆議意見書在
    卷可稽，觀諸上述意見書均認原告支道車未讓幹道車先行，
    為肇事原因及被告行經無號誌路未減速慢行亦為肇事原因，
    已堪信原告上開主張為真實。雖被告抗辯並無超速及確有減
    速慢行之情形云云，然被告此主張屢為鑑定機關所不採，且
    被告復未能舉證以實其說，空言所辯自無可採。
五、按「因故意或過失，不法侵害他人之權利者，負損害賠償責
    任」，民法第184 條第1 項前段定有明文。次按「不法侵害
    他人之身體或健康者，對於被害人因此喪失或減少勞動能力
    ，或增加生活之需要時，應負損害賠償責任」、「對於不法
    侵害他人之身體或健康者，被告人雖非財產上之損害，亦得
    請求賠償相當之金額」，民法第193 條第1 項及第195 條第
    1 項前段亦分別定有明文。查被告因上開過失傷害原告身體
    健康，自應負損害賠償責任。茲就原告各項請求分述如下：
(一)醫藥費部分：
    原告主張其自事發93年3 月28日至95年5 月16日之醫療費共
    52,395元等情，並提出醫療費收據共42紙為證。經查，就上
    述52,395元部分，被告除就上開收據中之三軍總醫院收費單
    上列收據副本費用150 元部分有爭執外，其餘並不爭執，是
    此部分予以扣除，故原告請求醫療費部分52,245元有理由。
(二)營養費及雜支費之部分：
    原告主張此部分費用共20,000元，惟為被告所否認，且原告
    亦未提出相關單據予以舉證確實有此支出，故認原告此部分
    主張並無理由。
(三)交通費用部分：
    原告請求因上開車禍需回診治療，所支出之交通費為9,225
    元。又因本件事故，原告住院1 個餘月，此期間原告仍在學
    中，故於出院後原告立即上學，否則學校會以缺課太多而要
    求休學1 年而無法如期畢業，因此，原告只能抱病上學，而
    支出之交通費為9,385 元，惟為被告所否認。查原告因本件
    車禍受有左側額顳交界處腦挫傷併有輕度蜘蛛膜下腔出血、
    頭皮多處撕裂傷、右腹部及兩下肢多處擦傷等傷害。原告因
    上述車禍傷害確有搭乘計程車至醫院回診之必要。又據臺北
    市立聯合醫院95年10月16日北市醫事字第09533688700 號函
    覆略以：「病患厲君自93年5 月7 日、同年6 月4 日、同年
    7 月2 日、同年7 月13日、同年7 月30日、同年8 月13日、
    同年9 月7 日、同年10月19日、同年11月16日；94年2 月21
    日、同年4 月15日、同年5 月13日、同年6 月21日、同年7
    月12日、同年9 月27日、同年12月23日；95年2 月17日、同
    年3 月21日、同年5 月16日、同年7 月7 日、同年8 月25日
    共21次，於神經經外科門診追蹤治療」，是檢視原告所提出
    之計程車收據認其中93年5 月7 日（255 元、240 元）、93
    年6 月4 日（250 元、245 元）、93年7 月2 日（240 元、
    230 元）、93年7 月13日（240 元、245 元）、93年7 月30
    日（240 元、250 元）、93年8 月13日（250 元、240 元）
    、93年10月19日（245 元、255 元）、93年11月16日（245
    元、250 元）；94年2 月21日（255 元、245 元）、94年4
    月15日（140 元、135 元）、94年6 月21日（135 元、150
    元）、94年7 月12日（135 元、145 元）、94年9 月27日（
    150 元、155 元）、94年12月23日（150 元、145 元）；95
    年2 月17日（145 元、140 元）、95年3 月21日（145 元、
    140 元）、95年5 月16日（130 元、135 元），合計6,695
    元，有收據影本34紙在佐，此部分請求為有理由，應予准許
    ；另原告其餘之請求則洵屬無據，應予駁回。
(四)減少勞動收入部分：
    原告主張車禍前工作收入每月為22,000元，因受傷而無法工
    作2 月又3 天，受有47,000元整之損害。之後因須常回診治
    療而被迫離職受有損害110,000 元，以及94年重新開始工作
    ，因須回診需請假損失薪資13,800元，合計損失170,800 元
    ，並提出薪資證明單為證，復經本院向財政部國稅局調取原
    告93年度綜合所得稅各類所得資料清單以及原告稱於93年2
    、3 月間在「所在股份有限公司」工作，之後因上開車禍休
    息至同年6 月始再返回該公司工作，故原告因上開車禍僅2
    個月無法工作，故原告請求於44,000元（22,000×2）為 有
    理由，至原告稱因車禍被迫離職及常須回診請假而損失薪資
    云云，並未舉證以實其說，自屬無據。故原告此部分請求被
    告賠償減少勞動收入部分於44,000元，為有理由，應予准許
    ，逾此範圍則無理由，應予駁回。
(五)慰撫金部分：
    原告主張其因本件車禍，肉體及精神上均受有重大傷害，請
    求被告賠償慰撫金688,980 元。本院斟酌原告當時仍就學中
    並無財產，而被告大專畢業，每月薪水約50,000餘元，有不
    動產及汽車等兩造身分、地位、教育程度、經濟能力及原告
    所受肉體、精神痛苦之程度，認原告請求之慰撫金以300,00
    0 元為適當，逾此部分則不應准許。
(六)修車費用部分：
    原告主張因上開車禍修理機車費用為48,950元；惟原告自承
    並未修理機車，且上開機車業已報廢，是原告此部分請求並
    無理由。
(七)從而；被告應賠償原告醫藥費52,245元、交通費66,95 元、
    減少勞動收入44,000元、慰撫金300,000 元，合計403, 240
    元（52,245+6,695＋44,000+300,000=403,240）。
六、按損害之發生或擴大，被害人與有過失者，法院得減輕賠償
    金額，或免除之，民法第217 條第1 項定有明文。經查本件
    原告騎乘機車支道車未讓幹道車先行，同為肇事，有上開臺
    北市車輛行車事故鑑定委員會鑑定意見書及臺北市車輛行車
    事故鑑定覆議委員會鑑定覆議意見書可考，並參酌現場圖及
    臺灣士林地方法院93年度偵字第3181號偵查卷以觀，認原告
    及被告就本件車禍發生之過失比例各為二分之一。故本院認
    應減輕被告二分之一之賠償責任，從而原告得請求被告賠償
    之金額為201,620 元（即403,240 元÷2 ＝201,620元）。
    又被告已支付原告53,200元，故原告得請求被告賠償148,42
    0元。
七、綜上所述，原告依侵權行為損害賠償之法律關係，請求被告
    給付原告148,420 元，及自起訴狀送達被告翌日即95年4 月
    24日起至清償日止，按年息5%計算之利息，為有理由，應予
    准許。逾此範圍則為無理由，應予駁回。
八、本件原告勝訴部分所命給付之金額因未逾500,000 元之判決
    ，原告雖聲請供擔保請求宣告假執行，不過係促請本院依職
    權宣告，本院依民事訴訟法第389 條第1 項第5 款之規定，
    依職權宣告假執行，惟被告陳明願供擔保聲請免為假執行，
    爰酌定相當之擔保金額准許之。至原告敗訴部分，其假執行
    之聲請則無所附麗，應併予駁回。
九、本件事證已臻明確，兩造其餘主張及攻擊防禦方法，核與判
    決結果不生影響，爰不一一論述，附此敘明。
據上論結，本件原告之訴為一部有理由，一部無理由，依民事訴
訟法第79條、第389 條第1 項第5 款、第392 條第2 項，判決如
主文。
中    華    民    國    95    年    11    月    28    日
                    民事第二庭  法  官  潘  長  生
以上正本係照原本作成。
如對本判決上訴，須於判決送達後20日內向本院提出上訴狀。
中    華    民    國    95    年    12    月     8    日
                                書記官  許 清 琳


司法院資訊處製作；財團法人民間司法改革基金會備份。
